---
title: "Modelo de Relatório"
output: html_document
---

```{r, echo=FALSE, include=FALSE}
setwd("D:\\ESALQ\\2016\\Aulas Graduacao\\Estatistica Experimental\\aula01")
x <- scan("aula01.txt")
```


Apresenta-se a seguir a análise referente aos dados peso de colmos de cana-de-açúcar (g). 

# Análise Exploratória dos Dados
Observando-se as estatísticas apresentadas na Tabela 1, tem-se que um colmo de cana-de-açúcar pesa, em média, `r round(mean(x),2)`g, com variância `r round(var(x),2)`$^2$ e erro padrão da média `r round(sd(x)/sqrt(length(x)),2)`g. O coeficiente de variação associado aos valores observados é relativamente baixo para dados de campo (considerando-se os valores de referência apresentados por Pimentel-Gomes), sendo este igual a `r round(100*sd(x)/mean(x),2)`\%.

Tabela 1. Média, variância, erro padrão da média e coeficiente de variação referentes aos dados de peso de colmos de cana-de-açúcar


|$\bar{x}$   | $s^2$ |	$s/ \sqrt{n}$ |	CV\%|
|------------|-------|---------------|------|
|`r mean(x)` |`r var(x)`| `r sd(x)/sqrt(length(x))`|`r 100*sd(x)/mean(x)` |


Outras estatísticas foram obtidas, conforme apresentado na Tabela 2, sendo o menor peso observado igual a `r round(min(x),2)`g e o maior peso observado igual a `r round(max(x),2)`g, resultado em uma amplitude total de `r round(max(x)-min(x),2)`g. Também foram calculados os quartis, a partir dos quais observa-se que cinquenta por cento dos valores centrais (dados ordenados entre o primeiro e terceiro quartis) encontram-se entre `r round(quantile(x,0.25),2)`g e `r round(quantile(x,0.75),2)`g, resultando em uma amplitude interquartílica igual a `r round(IQR(x),2)`g. Observa-se, ainda, que metade dos colmos de cana-de-açúcar pesaram `r round(quantile(x),2)`g ou menos.

Tabela 2. Menor valor observado, primeiro quartil, mediana, terceiro quartil e maior valor observado referentes aos dados de peso de colmos de cana-de-açúcar

|mínimo|	Q1|	Mediana|	Q3	|máximo|
|------|----|--------|------|------|
|`r round(min(x),2)`| `r round(quantile(x,0.25),2)` | `r round(quantile(x,0.5),2)` | `r round(quantile(x,0.75),2)` | `r round(max(x),2)`

Na Figura 1 são apresentados o gráfico de caixas (boxplot) e o histograma para a variável peso de colmos de cana-de-açúcar, a partir dos quais pode-se observar uma aparente simetria em sua distribuição e ausência de possíveis observações atípicas.
 
```{r, echo=FALSE}
par(mfrow=c(1,2))
boxplot(x, ylab="Peso (g) de colmos de cana-de-açúcar")
hist(x, xlab="Peso (g) de colmos de cana-de-açúcar",
     ylab="Frequência")
```

Figura 1.  Gráfico de caixa (esquerda) e histograma (direita) para a variável peso (g) de colmos de cana-de-açúcar

# Inferência Estatística
São apresentados, a seguir, os intervalos de confiança para a média populacional com níveis de 95 e 99% de confiança, respectivamente:

IC(µ)95%: (`r round(t.test(x)$conf.int[1],2)`, `r round(t.test(x)$conf.int[2],2)`)g    e    IC(µ)99%: (`r round(t.test(x, conf.level=0.99)$conf.int[1],2)`, `r round(t.test(x, conf.level=0.99)$conf.int[2],2)`)g.

Desse modo, pode-se dizer, com 95% de confiança, que o peso médio dos colmos do talhão de onde foi extraída a amostra (peso médio populacional), encontra-se entre `r round(t.test(x)$conf.int[1],2)` e `r round(t.test(x)$conf.int[2],2)`g. Ainda, com 99% de confiança, tem-se que o peso médio populacional encontra-se entre `r round(t.test(x, conf.level=0.99)$conf.int[1],2)` e `r round(t.test(x, conf.level=0.99)$conf.int[2],2)`g.

# "Saída" dos atributos computacionais essenciais para compor a análise
## Software R
```{r, echo=TRUE}
x <- scan("aula01.txt")
mean(x); var(x); sd(x)
sd(x)/sqrt(30)
100*sd(x)/mean(x)
quantile(x)
quantile(x,0.75)-quantile(x,0.25)
min(x); max(x)
max(x)-min(x)
hist(x)
boxplot(x)
t.test(x,conf.level=0.95)
t.test(x,conf.level=0.99)
```
##  Software SAS
The SAS System

The UNIVARIATE Procedure
Variable: peso
Moments
N	30	Sum Weights	30
Mean	15.8833333	Sum Observations	476.5
Std Deviation	2.14862961	Variance	4.6166092
Skewness	0.30544475	Kurtosis	0.07640871
Uncorrected SS	7702.29	Corrected SS	133.881667
Coeff Variation	13.5275736	Std Error Mean	0.3922843

Basic Statistical Measures
Location	Variability
Mean	15.88333	Std Deviation	2.14863
Median	15.60000	Variance	4.61661
Mode	15.20000	Range	9.50000
 	 	Interquartile Range	3.10000

Tests for Location: Mu0=0
Test	Statistic	p Value
Student's t	t	40.48934	Pr > |t|	<.0001
Sign	M	15	Pr >= |M|	<.0001
Signed Rank	S	232.5	Pr >= |S|	<.0001

Tests for Normality
Test	Statistic	p Value
Shapiro-Wilk	W	0.987379	Pr < W	0.9705
Kolmogorov-Smirnov	D	0.100665	Pr > D	>0.1500
Cramer-von Mises	W-Sq	0.040875	Pr > W-Sq	>0.2500
Anderson-Darling	A-Sq	0.214228	Pr > A-Sq	>0.2500

Quantiles (Definition 5)
Quantile	Estimate
100% Max	21.00
99%	21.00
95%	19.60
90%	18.75
75% Q3	17.60
50% Median	15.60
25% Q1	14.50
10%	13.40
5%	12.40
1%	11.50
0% Min	11.50

Extreme Observations
Lowest	Highest
Value	Obs	Value	Obs
11.5	1	18.1	21
12.4	5	18.7	2
13.1	16	18.8	25
13.7	30	19.6	20
13.8	24	21.0	6

                         Stem Leaf                     #             Boxplot                       
                           21 0                        1                |                          
                           20                                           |                          
                           19 6                        1                |                          
                           18 0178                     4                |                          
                           17 66                       2             +-----+                       
                           16 02489                    5             |     |                       
                           15 01222577                 8             *--+--*                       
                           14 1457                     4             +-----+                       
                           13 178                      3                |                          
                           12 4                        1                |                          
                           11 5                        1                |                          
                              ----+----+----+----+                                                 
                                                                                                   
                                                                                                   
                                          Normal Probability Plot                                  
                       21.5+                                             *   ++                    
                           |                                             ++++                      
                           |                                        +*+++                          
                           |                                  **+*+*                               
                           |                               +**+                                    
                       16.5+                          +*****                                       
                           |                    *******                                            
                           |                ****+                                                  
                           |           *+*+*+                                                      
                           |       ++*++                                                           
                       11.5+   ++*+                                                                
                            +----+----+----+----+----+----+----+----+----+----+                    
                                -2        -1         0        +1        +2                         
                                                                                                   
                                                                                                   


________________________________________
The SAS System

The UNIVARIATE Procedure
 

The SAS System

The MEANS Procedure
Analysis Variable : peso 
Mean	Variance	Std Dev	Std Error	Lower 95%
CL for Mean	Upper 95%
CL for Mean
15.8833333	4.6166092	2.1486296	0.3922843	15.0810219	16.6856448


The SAS System

The MEANS Procedure
Analysis Variable : peso 
Mean	Variance	Std Dev	Std Error	Lower 99%
CL for Mean	Upper 99%
CL for Mean
15.8833333	4.6166092	2.1486296	0.3922843	14.8020464	16.9646203


# Referências Bibliográficas

MONTGOMERY, D.C. 2001. Design and analysis of experiments. 5a ed. John Wiley and Sons, N.Y., 684p.

PIMENTEL-GOMES, F. Curso de Estatística Experimental, 14ª. Edição, Piracicaba, SP, 2000. 477p.

R Core Team (2014). R: A language and environment for statistical computing. R Foundation for Statistical Computing, Vienna, Austria. URL  http://www.R-project.org/.

STATISTICAL ANALYSIS SYSTEM - SAS. SAS user's guide: statistics. Version 9.3ed. Cary: SAS Institute, 2011.

VIEIRA, S. & HOFFMANN, R. Estatística Experimental. 2ª. Ed. Atlas, São Paulo, 1999. 185p.
